臺灣臺北地方法院民事簡易判決
111年度北簡字第979號
原      告  國泰世華商業銀行股份有限公司

法定代理人  郭明鑑  


訴訟代理人  吳俊鴻  
被      告  葉碧雲  

訴訟代理人  郭詠文  
上列當事人間請求給付簽帳卡消費款事件，本院於民國111年4月
20日言詞辯論終結，判決如下：
    主      文
被告應給付原告新臺幣136,484元，及自民國110年10月26日起，
至清償日止，按週年利率3.88％計算之利息。
訴訟費用新臺幣1,440元，由被告負擔。
本判決得假執行。但被告如以新臺幣136,484元為原告預供擔保
，得免為假執行。
    事實及理由
一、程序事項：按當事人得以合意定第一審管轄法院，但以關於
    由一定法律關係而生之訴訟為限，前項合意，應以文書為之
    ，民事訴訟法第24條定有明文。查兩造所簽訂之重要約定條
    款第10條約定，兩造合意以本院為本契約涉訟時之第一審管
    轄法院，是以原告向本院提起本件訴訟，核與首揭規定，尚
    無不合。
二、原告主張略以：
㈠兩造於民國108年3月15日成立信用卡使用契約（下稱系爭契約
  ），被告向原告申請信用卡（卡號：0000000000000000，下稱
  系爭信用卡）使用，依信用卡約定條款（下稱系爭條款）約定
  ，被告就使用系爭信用卡所生之債務，負全部給付責任。然截
  至110年10月25日止，被告尚積欠原告信用卡消費帳款新臺幣
  （下同）136,484元（下稱系爭帳款）及依約以年利率15％以下
  計算之利息。
㈡被告曾向原告表示如附表所示之消費（下稱系爭消費）係遭他
  人詐騙。被告表示係於臉書粉絲專頁「王三郎來了」（下稱系
  爭專頁）直播買東西，並加入line聯繫，對方告知系統異常需
  要驗證碼，故每次收到驗證碼，皆提供予對方，未仔細看簡訊
  內容，總計刷卡消費8筆，共136,484元，事後驚覺遭受詐騙且
  已報警。然因被告系爭信用卡未遺失，且確實有收受otp簡訊
  密碼，應可認為系爭消費為被告本人所為消費，然被告卻抗辯
  係第三人所為，則依民事訴訟法第277條規定，被告應就其抗
  辯係遭第三人盜刷乙事負舉證責任。又系爭信用卡正常使用情
  況係被告輸入正確之卡片資料及otp簡訊驗證碼（一次性密碼
  ），促使刷卡交易已完成，依契約應就消費交易負清償責任。
  然被告卻表示消費交易完成係因其自行將卡片資料及密碼提供
  予第三人，造成遭第三人刷卡消費，被告顯就保管保密卡片資
  料密碼有重大過失，未盡善良管理人之責，依系爭條款第6條
  第2款、第3款、第5款、第18條第1項、第2項後段、第17條第2
  項第2款約定，負清償責任。縱被告認為遭第三人詐騙，亦僅
  被告得依侵權行為之法律關係向第三人請求賠償，基於債之相
  對性，亦僅係被告於給付原告後，另再向第三人主張權利請求
  賠償，並非由原告負擔該損失。
㈢並聲明：被告應給付原告136,484元，及自110年10月26日起至
  清償日止，按週年利率3.88％計算之利息。
三、被告抗辯則以：
㈠被告確實向原告申請系爭信用卡使用，然系爭帳款並非被告所
  消費，被告未曾因系爭消費獲得商品或服務，系爭帳款亦經由
  原告列為爭議帳款，此亦為原告所知悉。原告之信用卡風險控
  管部門早於110年9月22日察覺被告之消費紀錄異常，經原告之
  客服人員通知被告，被告始驚覺遭到詐騙，原告之客服人員並
  將系爭帳款列為爭議款，並將系爭信用卡停卡後，換發新卡予
  被告。然系爭帳款經原告列為爭議帳款後，原告並未依中華民
  國銀行商業同業公會全國聯合信用卡業務委員會所屬機構辦理
  信用卡業務自律公約第1章第4節第2條規定，通知被告後續爭
  議處理情形，使得被告無從再據正常爭議帳款處理流程向國際
  發卡組織萬事達卡公司提出進一步申訴處理。又若原告係駁回
  被告提出爭議帳款申請，則原告仍可循一般信用卡帳單方式向
  被告說明後請求支付系爭帳款，然被告係於完全不知道原告後
  續爭議處理結果之情形下，遭原告起訴請求返還系爭帳款，原
  告提起本件訴訟顯無權利保護之必要。
㈡又被告領有之系爭信用卡已於110年9月22日，經由通知原告之
  客服人員被告係遭詐騙後，進行停卡並換發新卡，被告並告知
  原告之客服人員不要進行付款，則原告應依照被告之指示，對
  系爭帳款停止付款予收單銀行或特約商店，然依原告所提之信
  用卡帳單顯示，系爭帳款仍分別於110年9月24日及28日入帳。
  倘若原告已將系爭帳款支付予收單銀行或特約商店，顯係違背
  被告之指示，被告對於系爭帳款亦不應負責。
㈢本件被告係遭系爭專頁詐欺，而提供otp簡訊驗證碼，進而遭冒
  用刷卡，尚難認被告有違反系爭條款第17條第2項第2款之故意
  或重大過失，依系爭條款第18條第2項前段，系爭帳款應由原
  告自行負擔，不得向被告請求。被告於110年9月19日由系爭專
  頁提供之系統下單購買移動式冷氣，翌日系爭專頁主動私訊被
  告，以被告未登錄系統為由向被告索取otp簡訊驗證碼，再以
  系統異常為由要辦告辦理退款再度向被告索取otp簡訊驗證碼
  得逞，接連詐騙被告以系爭信用卡消費系爭帳款。被告年事已
  高，且事發當時居住於傳統鄉間，未諳於新世代之郵購、網路
  拍賣等系統，被告係基於信任系爭專頁，而提供otp簡訊驗證
  碼，使系爭專頁得以冒用被告身分盜用系爭信用卡盜刷系爭款
  項。系爭專頁憑藉其高人氣以上開手法向客戶行騙，一般人均
  難以察覺到為詐騙手段，足證本件被告並非因故意或重大過失
  而提供otp簡訊驗證碼予第三人，依系爭條款第18條第2項前段
  ，系爭帳款應由原告自行負擔。
㈣並聲明：原告之訴駁回。　　
四、本院之判斷：　
㈠兩造對雙方成立有系爭契約，由被告向原告申請系爭信用卡使
  用，被告因如附表所示系爭消費，曾向原告表示係遭詐騙，現
  仍尚積欠136,484元之系爭帳款尚未清償予原告，且依兩造信
  用卡帳單記載，被告於110年12月間適用循環年利率為3.88％等
  情，並無爭執，且有系爭契約、系爭條款、信用卡帳單等件在
  卷可表，應為實在。但被告抗辯系爭消費所生信用卡款項為爭
  議款，被告已於110年9月22日即電話告知原告客服人員不要進
  行付款，原告卻未對系爭帳款停止付款予收單銀行或特約商店
  ，故被告毋庸給付云云。是兩造之爭點在於依照兩造系爭契約
  之約定，被告對系爭消費之爭議，有無故意或重大過失，被告
  得否以此為爭議款拒絕給付或要求原告停止付款，如原告違反
  被告口頭表示拒付並已為墊付時，得否向被告請求給付本件系
  爭消費之信用卡消費款項？
㈡按依兩造間系爭條款第17條之約定為：持卡人於信用卡遺失時
  ，自辦理掛失手續時起被冒用所發生之損失，概由貴行（原告
  ）負擔。但有下列情形之一者，持卡人仍應負擔辦理掛失手續
  後被冒用之損失：...二、持卡人因故意或重大過失將使用自
  動化設備辦理預借現金或進行其他交易之交易密碼或其他辨識
  持卡人同一性之方式使他人知悉者、第18條約定則為：持卡人
  之信用卡如有遭他人冒用為第9條特殊交易之情形，持卡人應
  儘速以電話或其他方式通知貴行或其他經貴行指定機構辦理停
  卡及換卡手續。但如貴行（原告）認有必要時，得於受理停卡
  及換卡手續日起10日內通知持卡人，要求於受通知日起3日內
  向當地警察機關報案或以書面補行通知貴行、持卡人辦理停卡
  及換卡手續前被冒用所發生之損失，概由貴行（原告）負擔。
  但有前（17）條第2項但書或下列情形之一者，持卡人應負擔
  辦理停卡及換卡手續前被冒用之全部損失：⒈持卡人得知信用
  卡遭冒用等情形而怠於立即通知貴行者。⒉持卡人經貴行通知
  辦理換卡，但怠於辦理或拒絕辦理換卡者。⒊持卡人於辦理信
  用卡停卡及換卡手續後，未提出貴行所請求之文件，拒絕協助
  調查或有其他違反誠信原則之行為者，有系爭契約之約款在卷
  可查（見本院卷第25至26頁）。是以，兩造依前之約款，被告
  得拒絕停付系爭信用卡所消費之款項範圍，為被告信用卡遭到
  遺失、被告信用卡遭他人冒用為系爭條款第9條特殊交易情形
  且已儘速通知原告辦理停卡及換卡手續時，然而，若有被告因
  故意或重大過失將使用進行其他交易之交易密碼或其他辨識持
  卡人同一性之方式使他人知悉時，持卡人之被告即應負擔辦理
  停卡及換卡手續前被冒用之全部損失。
㈢被告抗辯其因為符合系爭條款第9條所約定係亦以電話訂購、網
  際網路等類似方式訂購商品，而使用信用卡付款，無須使用帳
  單或當場簽名之特殊交易時，抗辯遭到不明人士詐騙已完成之
  信用卡交易發生錯誤，被告於網路網購通訊上，遭對方要求重
  複點擊而取得驗證碼等資訊，遭到詐騙，並非被告主動於使用
  自動化設備辦理進行其他交易之交易密碼或其他辨識持卡人同
  一性之方式使他人知悉之情事，且依被告所提出其遭到詐騙之
  對話過程，被告應係不知悉正遭到詐騙刷卡，此由對方一直表
  示刷卡有誤、需要告知驗證碼、兩方之對答方式等情可知，亦
  有被告提出之該對話紀錄存卷可按（見本院卷第63至69頁），
  被告並已於110年10月4日前往警局報案，有受理案件證明單可
  稽（見本院卷第71頁），堪認被告並非自為刷卡，而係遭到不
  明人士在網路上詐騙取得資訊後刷卡消費之事實，應為真正。
㈣原告不爭執被告已向原告告知系爭消費係遭詐騙之事實，但主
  張被告收到驗證碼、未仔細看簡訊內容即為告知驗證碼予他人
  ，始導致刷卡共136,484元，被告系爭信用卡並未遺失且確收
  受otp簡訊密碼，應可認為系爭消費為被告本人消費云云。系
  爭消費均於110年9月20日及22日，入帳日為同年9月24日及28
  日，交易當日之110年9月20日及22日，原告確實有發送簡訊告
  知被告使用信用卡交易之密碼，且要求於特定時間即5分鐘內
  完成認證，始得完成信用卡消費交易，此有原告提出之查詢簡
  訊狀態可按（見本院卷第29至35頁），則被告依該簡訊之內容
  ，衡情，以一般人生活經驗及知識能力，應可得識明該簡訊內
  容顯為消費交易及各次消費之金額，被告本可閱讀簡訊後再為
  決定是否配合他人要求告知驗證碼，亦可先詢問銀行再作決定
  ，不管刷退或是否完成會員登錄驗證，均非急於一時之事，且
  被告於過程中尚有詢問：會重複刷卡嗎？昨天已付等語（見本
  院卷第65頁），顯然對於將驗證碼告知他人，已生疑慮，但最
  後卻仍依照不明人士之指示告知重要之交易驗證碼，並於2日
  後第2次不明人士要求再為刷退時，繼續配合告知驗證碼，導
  致完成系爭消費各次之信用卡交易。則被告雖抗辯係遭到詐騙
  ，但對原告而言，被告告知信用卡網路交易otp簡訊密碼，雖
  非故意，但確實已經有重大過失。則依前所述，被告持有之系
  爭信用卡雖無遺失，但遭不明之他人冒用為特殊交易，被告雖
  抗辯於原告通知時告知遭人詐騙及申請辦理停換卡手續，但系
  爭消費確實係因被告有重大過失將使用進行其他交易之交易密
  碼等可辨識持卡人同一性方式使他人知悉，則依約被告即應負
  擔辦理停卡及換卡手續前，被冒用之全部損失。被告雖以曾於
  110年9月22日進行停卡並換發新卡時告知原告客服人員不要進
  行付款，原告卻仍於110年9月24日及28日入帳時代墊該系爭消
  費之款項，違反被告委任意願云云，然查信用卡交易乃代替現
  金之替代交易方式，兩造間信用卡契約之性質屬具有委任及消
  費借貸關係之混合契約，但信用卡交易過程並不只有消費者和
  發卡銀行，故於被告同意給予驗證碼完成信用卡消費時，不論
  消費者、發卡、收單銀行或特約商店間之法律關係已經完成，
  原告是否已經於消費當日實際墊款，對於被告依約應由其負擔
  之信用卡消費款，法律關係均已完成，無從事後終止已為完成
  之消費並拒絕原告對特約商店或收單銀行付款，否則，信用卡
  交易制度即無從運行。亦即，本件之重點在於被告依約得否拒
  絕付款，被告雖舉系爭條款第17、18條約款抗辯應由原告負擔
  云云，然本件信用卡並無系爭條款第17條約定之遺失情形，信
  用卡仍於被告持有中，被告固有系爭條款第18條約定之遭他人
  冒用盜刷為特殊交易情事，但該驗證碼乃由被告親自提供他人
  使用，符合系爭條款第17條第2項但書之例外規定，故原告依
  第18條第2項約定，主張被告於辦理停卡、換卡前，被冒用之
  全部損失即如附表所示之系爭消費損失，仍應由被告自行負擔
  之，即屬有據。
五、綜上所述，被告抗辯其依系爭條款第17、18條約定，為遭詐
    騙而為網路刷卡，所生之信用卡消費款應由原告負擔云云，
    並無理由。原告依系爭契約之約定，以被告使用系爭信用卡
    已為如附表所示系爭消費，並符合系爭條款第18條第2項約
    定，被告就使用系爭信用卡所生系爭消費款項之債務應負全
    部給付責任，被告於110年10月25日止尚積欠系爭帳款，以
    及依約應以年利率3.88％計算之利息，故請求被告給付136,4
    84元，及自遲延約定付款日之翌日起，即自110年10月26日
    起，至清償日止，按週年利率3.88％計算之利息，即為有理
    由，應予准許。
六、本件係就民事訴訟法第427條訴訟適用簡易程序所為被告敗
    訴之判決，依同法第389條第1項第3款規定，應依職權宣告
    假執行，並依同法第392條第2項規定，依職權宣告被告預供
    擔保，得免為假執行。
七、本件事證已臻明確，兩造其餘攻擊防禦方法及所提證據，於
    判決結果不生影響，爰不一一論列，併此敘明。
八、訴訟費用負擔之依據：民事訴訟法第78條。本件訴訟費用額
    ，依後附計算書確定如主文所示。
中　　華　　民　　國　　111 　年　　5 　　月　　11　　日
　　　　　　　　　臺北簡易庭  法　官　徐千惠
以上正本係照原本作成。
如不服本判決，應於判決送達後20日內向本庭（臺北市○○區○○○
路0段000巷0號）提出上訴狀，並按他造當事人之人數附繕本。
如委任律師提起上訴者，應一併繳納上訴審裁判費。
中　　華　　民　　國　　111 　年　　5 　　月　　11　　日
                              書記官  蘇冠璇
訴訟費用計算書
項　　　　目             金 　額（新臺幣）　　   備註
第一審裁判費　　　              1,440元         原告墊付
合　　　　計　　　              1,440元

附表：系爭消費
編號 消費日 （民國） 交易說明 金額 （新臺幣） 卡號 後四碼 備註 1. 110年9月20日 藍新－豪神娛樂城 10,000元 5073  2. 110年9月20日 藍新－豪神娛樂城 20,000元 5073  3. 110年9月20日 藍新－豪神娛樂城 20,000元 5073  4. 110年9月20日 藍新－豪神娛樂城 20,000元 5073  5. 110年9月20日 藍新－豪神娛樂城 20,000元 5073  6. 110年9月22日 綠界－網銀國際 13,828元 5073  7. 110年9月22日 綠界－網銀國際 13,828元 5073  8. 110年9月22日 綠界－網銀國際 18,828元 5073